臺灣高等法院民事判決　九十年度上字第一三三０號
　　上　訴　人　乙○○○
　　　　　　　　丙○○
　　　　　　　　甲○○
　　法定代理人　袁榮來
右當事人間請求清償債務事件，上訴人對於中華民國九十年十一月十四日臺灣臺北地
方法院九十年度訴字第一九一二號判決提起上訴，本院判決如左：
　　主　　文
上訴駁回。
第二審訴訟費用由上訴人負擔。
　　事　　實
甲、上訴人方面：
一、聲明：求為判決：(一)原判決駁回上訴人後開之訴部分廢棄。(二)被上訴人應給付上
　　訴人新台幣（以下同）七十一萬九千八百二十元及自起訴狀繕本送達起按年息百
　　分之五計算之利息。
二、陳述：除與原判決記載相同者，茲引用之外，補稱略以：
　(一)依原審卷原證二載明：「甲方．．．分得．．．房屋．．．（含附屬建物及公共
    設施）」、原證三載明：「林洪標分得一樓合計面積一一．八七＋０．六九＋一
    ．九五＝一四．五一平方公尺（即四．三九坪含夾層）亦即包括附屬建物及公共
    設施」、原證五亦稱：「甲方依合建契約內條款可分得之總坪數（含附屬建物、
    公共設施）。」顯見原證四第一行：「一樓換算金額二．六九×九０萬／坪＋０
    ．九０×六十萬／坪＝二九六．一萬」云云，未將附屬建物０．六九平方公尺，
    公共設施一．九五平方公尺計算在內，顯屬錯誤。
　(二)雙方分配合建應得之房地，非常明確，並無錯誤，僅因原證四計算總金額時，對
    於一樓部分公共設施及附屬建物部分，未列入計算，致生漏算，非意思表示錯誤
    ，不應適用一年之除斥期間。
三、證據：援用第一審所提證據。
乙、被上訴人方面：
一、聲明：求為判決：(一)駁回上訴。
二、陳述：除與原判決記載相同者，茲引用之外，補稱略以：
　　八十五年四月十三日協議書之計算書寫得非常清楚，且被上訴人在雙方書寫二份
    分屋協議書前已交付上訴人核算，故上訴人方於同年月二十日與被上訴人在分屋
    協議書結算中同意一樓部分不計附屬建物及公共建設。另上訴人對於錯誤之意思
    表示亦已超過一年之除斥期間。
三、證據：援用第一審所提證據及立證方法。
　　理　　由
甲、程序方面：
　　上訴人林洪標於訴訟繫屬中（九十一年四月二十三日）死亡（本院卷第一三０頁
    ），其繼承人為乙○○○、丙○○、林秀春，有戶籍謄本（本院卷第一三一至一
    三六頁）附卷可按，並聲明承受訴訟，經核無不合，合先敘明。
乙、實體方面：
一、本件上訴人主張：八十四年三月八日與被上訴人合作興建房屋，於八十五年進行
    分配，當時分配時，被上訴人對一樓部分漏未計入附屬建物、公共設施、夾層，
    此部分被上訴人應給付上訴人七十一萬九千八百二十元；因而求為命被上訴人給
　　付上開款項及自原審起訴狀繕本送達翌日起至清償日止按週年利率百分之五計算
　　之利息。被上訴人則以：八十五年四月二十日分屋協議，上訴人同意一樓部分不
　　計附屬建物及公共設施，並無錯誤，縱有錯誤，亦已逾一年之除斥期間，不得再
　　予請求，資為抗辯（按上訴人另請求車位價款部分，業經撤回上訴而確定）。
二、上訴人起訴主張兩造合作興建房屋，並於八十五年四月間進行分配房屋，業經提
    出土地房屋合作興建契約書影本、八十五年四月十三日分屋協議書、分配計算書
    、分配找補金額計算書、八十五年四月二十日分屋協議書等件為證，復為被上訴
    人所自認，自堪採信。惟上訴人主張分配協議書、分配計算書、分配找補金額計
    算書關於一樓計算錯誤一節，為被上訴人所否認，並以前揭情詞置辯。則本件爭
    點即在上訴人主張計算錯誤是否屬實。本院查依兩造所不爭執之八十五年四月十
　　三日所訂分屋協議書上雖記載甲方（按指上訴人）分得六樓Ｄ戶之房屋共五０．
　　０七坪（含附屬建物及公共設施等）乙戶．．．（見原審卷第三十頁原證二），
　　惟亦為兩造所不爭執之應分配面積及金額計算表內（見原證二）第貳項內僅記載
　　一樓應得之面積及合計面積，而無折計金額之記載，但在第項內則自第二樓至
　　第十二樓則將面積及折算金額逐樓緊鄰列計，在十二樓列計完畢後，再另於原證
　　四將一樓換算金額（見原審卷第三十一至三十五頁），亦即將一樓之分配面積與
　　折計金額分開，與二至十二樓者不同，可見有其特殊考量。而據被上訴人辯稱上
　　訴人分得六樓Ｄ戶房屋一戶後要求將一戶分割成五個小單位，上訴人此項要求，
　　致被上訴人需增加衛浴設備。原二套變更為五套，增加三套，增加約十一萬元，
　　具原一套變更為五套，增加費用約十萬元，水電管線原一戶增為五戶，增加二
　　十萬元，原只一扇硫化銅皮雕大門變更為五戶，增加四扇硫化銅皮雕大門，增加
　　費用約十二萬元．．．，以上共增加一百萬零五千元，兩造於八十五年四月十三
　　日訂立協議書前，上訴人事先詳讀該項應分配面積及金額明細表，了解一樓未計
　　入公共設施價值之道理云云，上訴人對曾將一戶分割成五個小戶之事實並未否認
　　，而該項分割勢必增加成本之陳述，核與常情應無違背，再參之兩造於同年四月
　　二十日再訂分屋協議時，亦明白書立上開分配標準（見原審卷第三十六頁原證五
　　），上訴人亦不爭執，該分屋協議之真正，可見被上訴人辯稱係因上訴人要求將
　　一戶分割成五戶，致成本增加，造成一造之公共設施不計入分配金額，應可採信
　　，況依契約自由之原則雙方應受上開協議之拘束，縱有如上訴人所稱該協議書有
　　漏列情事，惟該項漏列亦屬錯誤之範疇，迄今亦已逾一年之除斥期間，不能主張
　　撤銷其意思表示，仍應受協議書之約束，上訴人抗辯稱漏列計算不屬錯誤之意思
　　表示等語，自有誤會，不足採信。綜上所述，本件上訴應為無理由，乃駁回其上
　　訴。
據上論結，本件上訴為無理由，依民事訴訟法第四百四十九條第一項、第七十八條、
第八十五條第一項，判決如主文。
中　　 華　　 民　　   國　　九十一　　年　　　　九　　　月　　三十　 　日
　　　　　　　　　　　　　　　臺灣高等法院民事第七庭
　　　　　　　　　　　　　　　　　審判長法　官　張　耀　彩
　　　　　　　　　　　　　　　　　　　　法　官　鄭　威　莉
　　　　　　　　　　　　　　　　　　　　法　官　王　仁　貴
右正本係照原本作成。
不得上訴。
中　　 華　　 民　　   國　　九十一　　年　　　　十　　  月　　 四　　  日
　　　　　　　　　　　　　　　　　　  　書記官  李  卓  英
。
